【裁判字號】    95,易,180
【裁判日期】    950425
【裁判案由】    詐欺
【裁判全文】
臺灣士林地方法院刑事判決               95年度易字第180號
公  訴  人  臺灣士林地方法院檢察署檢察官
被      告  甲○○
上列被告因詐欺案件，經檢察官聲請簡易判決處刑（95年度偵緝
字第54號），及移送併案審理（95年度偵緝字第56號），本院士
林簡易庭認不宜以簡易判決處刑，簽移本院刑事庭改依通常程序
審理（95年度士簡字第178 號），被告於本院準備程序中就被訴
之事實為有罪之陳述，經本院合議庭裁定改由受命法官獨任依簡
式審判程序審理並判決如下；
    主  文
甲○○共同連續意圖為自己不法之所有，以詐術使人將本人之物
交付，處有期徒刑陸月，如易科罰金以參佰元折算壹日。
    事  實
一、甲○○係臺北縣汐止市○○街62巷12號3 樓「一品美食品有
    限公司」負責人，因長期積欠地下錢莊約新臺幣（下同）
    200 餘萬元，無力償還債務，遂與已成年之姓名、年籍不詳
    之地下錢莊人員共同基於意圖為自己不法所有之概括犯意聯
    絡，由甲○○於民國93年7 月27日出面假意向和潤企業股份
    有限公司（以下簡稱和潤公司）購買車號5502-JS 號自用小
    客車，再以「一品美食品有限公司」名義向與和潤公司合作
    辦理購車貸款專案之中國信託商業銀行永吉分行（以下簡稱
    中國信託永吉分行）辦理汽車貸款72萬元，雙方約定自93年
    9 月10日起至97年7 月10日止，每2 月為1 期，每期應償還
    3 萬7920元，並由甲○○在基隆監理站將上揭自用小客車，
    以「一品美食品有限公司」為債務人設定動產抵押予中國信
    託永吉分行，（甲○○非動產擔保交易之債務人）待前揭手
    續辦畢後，致使和潤公司陷於錯誤而交車，甲○○取得該車
    後，即將車輛交由地下錢莊人員駛至不詳當舖典當用以抵償
    其積欠地下錢莊之債務。復於93年7 月29日，再由甲○○出
    面，假意願以總價103 萬7555元，向福灣企業股份有限公司
    （以下簡稱福灣公司）購買車號6475-JT 號自用小客車，並
    以甲○○為動產擔保交易之債務人，簽訂動產擔保交易法之
    附條件買賣契約書，約定自93年8 月起至96年6 月止共分35
    期，每期應繳1 萬7935元，最後1 期即第36期繳37萬830 元
    ，待手續辦畢後，福灣公司不疑有詐，即將該車交付予甲○
    ○，甲○○取得該車後，即共同意圖為自己不法之利益，由
    該地下錢莊人員將上開自用小客車遷離約定停放地臺北縣汐
    止市○○街62巷12號，致生損害於債權人福灣公司。
二、案經和潤公司及福灣公司訴由臺北縣政府警察局汐止分局報
    告臺灣士林地方法院檢察署檢察官聲請簡易判決處刑及移送
    併案處理。
    理  由
一、上揭犯罪事實，業據被告甲○○於本院審理時坦承不諱，核
    與告訴人和潤公司代理人林柏均及福灣公司代理人乙○○於
    警詢時之指訴情節大致相符，復有貸款借據暨動產抵押契約
    書影本、動產擔保交易動產抵押設定登記申請書影本、動產
    擔保交易權利移轉契約書影本、動產擔保交易動產抵押設定
    債權人變更登記申請書影本、附條件買賣合約書影本、動產
    擔保交易附條件買賣設定登記申請書影本各１份在卷可按，
    事證明確，被告犯行堪以認定。
二、按被告利用車商提供分期付款或貸款之機會，向車商偽稱欲
    購買車輛，惟其並無購車付款之真意，其目的僅係要將詐得
    之車輛典當或賤賣以換取現金。核被告第1 次向和潤公司詐
    得車號5502－JS車輛之犯行係犯刑法第339 條第1 項之詐欺
    罪。其第2 次向福灣公司詐得車號6475－JT車輛，並將該汽
    車遷離附條件買賣約定地點之犯行係犯刑法第339 條第1 項
    之詐欺罪及動產擔保交易法第38條之罪，其所犯2 罪間有方
    法結果之牽連關係，應從1 重依刑法第339 條第1 項之詐欺
    罪處斷。其與已成年之姓名不詳之地下錢莊人員有犯意之聯
    絡及行為之分擔，皆為共同正犯。又其先後2 次所犯詐欺罪
    時間緊密，犯罪構成要件相同，顯係基於概括犯意為之，為
    連續犯，應依刑法第56條規定論以1 罪，並加重其刑。又被
    告向福灣公司詐得車號6475－JT車輛，並將該汽車遷離附條
    件買賣約定地點之犯行，雖未於起訴書中敘及，惟與其所犯
    向和潤公司詐得車號5502－JS車輛之犯行間具有連續犯之裁
    判上1 罪關係，應為起訴效力所及，本院自應併予審究。爰
    審酌被告犯罪之動機、目的、手段，及其品性、智識程度、
    犯罪所生之損害，及犯後坦承犯行，態度尚稱良好等一切情
    狀，量處如主文所示之刑，並諭知易科罰金之折算標準，以
    示懲儆。
三、併辦意旨另謂：被告甲○○於92年5 月8 日，向順益汽車股
    份有限公司以動產擔保附條件買賣之方式購買車牌號碼475
    6-DC號自用小客車1 輛，為動產擔保交易之債務人，約定車
    款總價47萬1,456 元，頭期款7 萬1,456 元，其餘款項分36
    期給付，每月1 期，每期付款1 萬3,096 元，標的物存放地
    點為甲○○之住居所，在價金未付清之前，車輛之所有權仍
    屬於順益汽車股份有限公司所有，被告僅得依約占有使用，
    不得任意遷移、出賣、出質、移轉、抵押或為其他處分。詎
    被告在取得上揭汽車後，僅繳付價金至93年6 月30日後，即
    拒不付款，且意圖為自己不法之利益，於93年5 月間某日，
    在臺北市○○○路○ 段「聯合當鋪」，將上揭車輛以10萬元
    將車輛典當予當鋪。嗣因車輛遺失後，為警尋獲而遭該當鋪
    人員取回，致車輛遷移他處，致順益汽車股份有限公司受有
    損害，涉有犯動產擔保交易法第38條之罪。惟查檢察官移送
    併辦之犯行其犯罪時間係92年5 月8 日，與本案之犯罪時間
    相距1 年4 個月，顯非基於概括犯意而為之，自無連續犯關
    係，而非裁判上1 罪，本院無從併予審理，應退由檢察官另
    行處理，附此敘明。
據上論斷，應依刑事訴訟法第452 條、第273 條之1 第1 項、
第299 條第1 項前段，動產擔保交易法第38條，刑法第11條前段
、第28條、第56條、第55條、第339 條第1 項、第41條第1 項前
段，罰金罰鍰提高標準條例第1 條前段、第2 條，判決如主文。
本案經檢察官王以文到庭執行職務
中    華    民    國    95    年    4     月    25    日
                  刑事第一庭法  官  賴邦元
以上正本證明與原本無異。
如不服本判決，應於判決送達後10日內，向本院提出上訴狀。
                            書記官  嚴慧萍
中    華    民    國    95    年    4     月    25    日
中華民國刑法第339條
 (普通詐欺罪)
意圖為自己或第 3 人不法之所有，以詐術使人將本人或第 3 人
之物交付者，處五年以下有期徒刑、拘役或科或併科1000元以下
罰金。
以前項方法得財產上不法之利益或使第 3 人得之者，亦同。
前二項之未遂犯罰之。


司法院資訊處製作；財團法人民間司法改革基金會備份。
